【裁判字號】    97,易,591
【裁判日期】    970930
【裁判案由】    傷害等
【裁判全文】
臺灣雲林地方法院刑事判決               97年度易字第591號
公  訴  人  臺灣雲林地方法院檢察署檢察官
被      告  丙○○
            甲○○
上列被告因妨害自由案件，經檢察官提起公訴（96年度偵字第34
34號），被告就被訴事實為有罪之陳述，本院進行簡式審判程序
，判決如下：
    主      文
丙○○共同以強暴妨害人行使權利，處拘役貳拾日，如易科罰金
，以新臺幣壹仟元折算壹日；又竊盜，處拘役貳拾日，如易科罰
金，以新臺幣壹仟元折算壹日。應執行拘役拾日，如易科罰金
，以新臺幣壹仟元折算壹日。
甲○○共同以強暴妨害人行使權利，累犯，處拘役貳拾日，如易
科罰金，以新臺幣壹仟元折算壹日。
    事實及理由
一、犯罪事實：
    甲○○於民國95年間，因詐欺案件經本院判處有期徒刑6 月
    確定，而於96年4 月19日易科罰金執行完畢。甲○○與丙○○為朋友，丙○○與其友人乙○○因存有債務糾紛，致丙○○對乙○○心生不滿。於96年6 月30日凌晨某時許，丙○○
    以電話邀約甲○○與其共同前往雲林縣古坑鄉○○路46號「
    旺來電子遊藝場」找乙○○理論，甲○○應允前往後駕車至
    旺來電子遊藝場，抵達該遊藝場後，適乙○○從遊藝場內走
    出，見其車輛遭甲○○車輛擋住去路，出言指謫，並與丙○○、甲○○發生口角，詎丙○○及甲○○竟共同基於傷害之
    犯意聯絡，由甲○○持高爾夫球桿1 支、丙○○以徒手毆打
    之方式，追打乙○○身體，致乙○○受有左側頭皮外傷之傷
    害，乙○○遂逃進旺來電子遊藝場躲藏（傷害部分，業經乙○○撤回告訴）。丙○○、甲○○於乙○○逃進上開電子遊
    場後，見乙○○所有之車牌號碼7G-3720 號自小客車停放在
    電子遊藝場外，遂又與甲○○基於妨害人行使權利之犯意聯
    絡，先由丙○○要求甲○○找一較近、較隱密之地點棄車，
    甲○○應允後駕駛其所有之自小客車在前方帶路，丙○○駕
    駛乙○○所使用之前開自小客車跟隨在後，嗣甲○○引領丙○○至古坑鄉永光村中二高275 公里599 公尺涵洞東側出口
    ，共同將乙○○之車輛棄置在該處，致令乙○○尋找無著，
    妨害乙○○使用該車之權利。丙○○於離去前，見乙○○向
    張勝鈞借用之三星牌黑色行動電話（不含SIM 卡）放置於車
    內，個人竟意圖為自己不法之所有，將上開行動電話竊取得
    手，再搭乘甲○○所駕之車輛離去。嗣乙○○不斷以電話與
    丙○○溝通，丙○○始於96年6 月30日凌晨4 時許告知棄車
    地點，並由乙○○委託友人於同日7 時許在上開棄車地點尋
    回該車。丙○○所竊取之上開行動電話則於96年6 月30日下
    午至嘉義縣梅山鄉大南派出所製作筆錄時，交予其配偶返還
    給張勝鈞。
二、認定犯罪事實所憑證據及理由：
(一)、本案被告丙○○、甲○○所犯刑法第304 條第1 項、第320
    條第1 項強制罪及竊盜罪，均係死刑、無期徒刑、最輕本刑
    為3 年以上有期徒刑以外之罪，其於準備程序就前揭被訴事
    實為有罪之陳述，經受命法官告知簡式審判程序之旨，並聽
    取其與公訴人之意見後，本院合議庭裁定由受命法官獨任進
    行簡式審判程序，是本件之證據調查，依刑事訴訟法第273
    條之2 規定，不受同法第159 條第1 項、第161 條之2 、第
    161 條之3 、第163 條之1 及第164 條至第170 條規定之限
    制，合先敘明。
(二)、上開犯罪事實，業經被告2 人於本院審理時坦白承認，復經
    告訴人乙○○於警詢、檢察官面前指訴綦詳，核與證人張勝
    鈞於警詢及檢察官面前之證述相符，另有贓物認領保管單1
    紙、監視器翻拍照片1 張、告訴人頭部照片2 張、林炳煌家
    庭醫學科診所診斷證明書、雲林縣古坑鄉永光村中二高275
    公里599 公尺涵洞東側出口照片4 張、雲林縣警察局斗南分
    局永光派出所偵查報告書在卷可稽，足認被告之自白核與事
    實相符，應可採信。本案事證明確，被告2 人犯行堪以認定
    ，應予依法論科。
三、論罪科刑之理由：
(一)、按刑法第304 條第1 項稱「強暴」者，以實力不法加諸他人
    之謂，惟不以直接施諸於他人為必要，即間接施之於物體而
    影響他人者，亦屬之，最高法院86年臺非字第122 號著有判
    例可資參照。是核被告2 人先以追打告訴人之方式，使告訴
    人逃進上開電子遊戲場，趁隙再將告訴人所有之前述自小客
    車駛離，妨害告訴人使用其自小客車之權利，則核被告丙○○所為，係犯刑法第304 條第1 項強制罪及同法第320 條第
    1 項竊盜罪。核被告甲○○所為係犯刑法第304 條第1 項強
    制罪。被告丙○○所犯上開2 罪，犯意各別，行為互殊，應
    予分論併罰。
(二)、檢察官認被告拿取告訴人上開行動電話犯行，係屬刑法第33
    7 條侵占遺失物罪。經查，上開行動電話並非告訴人遺失之
    物，係經被告拿取後，始脫離告訴人之持有，應屬竊盜罪之
    範疇，與上開侵占遺失物罪之構成要件不符，然而，檢察官
    既於起訴書犯罪事實欄內表明被告係基於意圖為自己不法所
    有之意思，取得上開行動電話，則上開2 罪之基本事實同一
    ，爰依刑事訴訟法第300 條，變更起訴法條如上述(一)所載。
(三)、被告2 人所犯上開強制罪部分，有犯意聯絡及行為分擔，均
    為共同正犯。
(四)、被告甲○○於95年間，因詐欺案件經本院判處有期徒刑6 月
    確定，而於96年4 月19日易科罰金執行完畢，有臺灣高等法
    院被告前案紀錄表在卷可按，其受有期徒刑執行完畢，5 年
    內故意再犯本案最重本刑為有期徒刑以上之罪，為累犯，應
    依刑法第47條第1 項規定加重其刑。
(五)、本院審酌被告2 人均有毒品等前科，有臺灣高等法院被告前
    案紀錄表2 份在卷可稽，被告2 人素行不佳，被告2 人僅因
    債務糾紛，恣意將告訴人之車輛駛離現場，被告蕭宏維更藉
    此機會竊取告訴人之行動電話，誠屬不該，然而，被告2 人
    於本院審理時與告訴人達成民事損害賠償之和解，有和解書
    2 紙在卷可稽，告訴人亦當庭表明不願追究之意，被告2 人
    於本院審理時也坦白認錯，具有悔意及其智識等等一切情狀
    ，量處如主文所示之刑，並依其職業、家庭、經濟狀況，諭
    知如易科罰金以新臺幣1 千元折算1 日。
四、應適用之法律：
    依刑事訴訟法第300 條、第273 條之1 第1 項、第299 條第
    1 項前段，刑法第28條、第304 條第1 項、第320 條第1 項
    、第47條第1 項、第41條第1 項前段、第51條第6 款，刑法
    施行法第1 條之1 第1 項、第2 項前段，判決如主文。
本案經檢察官吳淑娟到庭執行職務。
中    華    民    國    97    年    9     月    30    日
                  刑事第五庭  法  官  藍家偉
以上正本證明與原本無異。
如不服本判決，應於判決收受後10日內，向本院提出上訴狀（須
附繕本）。
                              書記官  王雪招
中    華    民    國    97    年    9     月    30    日
附錄本案論罪科刑法條全文：
刑法第304 條：（強制罪）
以強暴、脅迫使人行無義務之事或妨害人行使權利者，處3 年以
下有期徒刑、拘役或3 百元以下罰金。
前項之未遂犯罰之。
刑法第320 條：（普通竊盜罪、竊佔罪）
意圖為自己或第三人不法之所有，而竊取他人之動產者，為竊盜
罪，處5 年以下有期徒刑、拘役或5 百元以下罰金。
意圖為自己或第三人不法之利益，而竊佔他人之不動產者，依前
項之規定處斷。
前二項之未遂犯罰之。


司法院資訊處製作；財團法人民間司法改革基金會備份。
